臺灣士林地方法院刑事判決
111年度交簡上字第42號
上  訴  人  臺灣士林地方檢察署檢察官  
被      告  袁志中



上列上訴人因被告過失傷害案件，不服本院刑事庭中華民國111
年2月22日所為111年度審交簡字第59號第一審簡易判決（原起訴
案號：110年度調偵字第1362號），提起上訴，本院管轄之第二
審合議庭判決如下：
    主  文
上訴駁回。
    事實及理由
一、本案經本院審理結果，認原審以被告袁志中所為，係犯刑法
    第284條前段之過失傷害罪，且被告在有偵查犯罪職權之公
    務員知悉前，即向員警坦承肇事並接受裁判，符合自首之要
    件，而依刑法第62條前段規定減輕其刑後，判處被告拘役50
    日，如易科罰金，以新臺幣（下同）1,000元折算1日。核其
    認事用法，尚無違誤，量刑亦稱妥適，應予維持，並引用第
    一審刑事簡易判決書、起訴書所記載之事實、證據及理由（
    如附件一、二），另就證據部分補充：被告於本院準備程序
    及審理時之自白（見本院111年度交簡上字第42號【下稱本
    院卷】第100頁、第135頁）。
二、檢察官依告訴人之請求，上訴指稱：被告案發迄今未能與告
    訴人鄭文瑜達成和解，犯後態度難謂良好；又參酌告訴人所
    受傷勢為雙膝前十字韌帶鬆弛、左側副韌帶拉傷、雙膝內外
    側挫傷合併雙下肢多處瘀血挫傷、右側前第9肋骨閉鎖性骨
    折、腹壁挫傷、胸壁挫傷、兩側手肘擦傷、右側前臂擦傷、
    右側小腿擦傷及兩膝挫傷等傷害，是其所受傷勢非輕，又其
    傷勢進而造成生活及工作之影響，所造成之損害不可謂不大
    ，然原審均未具體審酌上開情形，僅判處拘役50日，實無以
    收警惕之效，亦未能使罰當其罪，自難認為適法妥當，請求
    撤銷原審判決等語。
三、駁回上訴之理由：
　㈠按刑之量定係實體法上賦予法院得為自由裁量之事項，倘其
    未有逾越法律所規定之範圍，或濫用其權限，即不得任意指
    摘為違法。而量刑之輕重，係事實審法院得依職權自由裁量
    之事項，茍已斟酌刑法第57條各款所列情狀而未逾越法定刑
    度，則不得遽指為違法。又刑罰之量定屬法院自由裁量之職
    權行使，但仍應審酌刑法第57條所列各款事由及一切情狀，
    為酌量輕重之標準，並非漫無限制，在同一犯罪事實與情節
    ，如別無其他加重或減輕之原因，下級法院量定之刑，亦無
    過重或失輕之不當情形，則上級法院對於下級法院之職權行
    使，原則上應予尊重。
　㈡經查：原審斟酌卷內事證資料，並於理由中已說明被告肇事
    後停留事故現場，並於警方據報到場處理時，當場向警員承
    認為肇事人乙情，有新北市政府警察局道路交通事故肇事人
    自首情形紀錄表1份在卷可稽（臺灣士林地方檢察署110年度
    偵字第13563號卷第41頁），堪認被告在有偵查犯罪權限之
    機關或人員知悉其犯罪前，即向員警坦承肇事並接受裁判，
    符合自首之要件，乃依刑法第62條前段之規定減輕其刑。而
    原審判決亦已敘明量刑係審酌被告之素行，有臺灣高等法院
    被告前案紀錄表附卷可按，其駕駛汽車行經無號誌之交岔路
    口，竟疏未注意未減速慢行作隨時停車準備，而貿然前行肇
    事，造成告訴人受傷，應予非難，兼衡其犯後始終坦承犯行
    ，雖與告訴人試行調解，不能謂無悔意，然雙方對調解金額
    無共識，未能成立調解，及斟酌告訴人受傷程度、被告為高
    中肄業之智識程度、從事食品行送貨工作，已婚，與家人同
    住之家庭經濟與生活狀況等一切情狀，量處被告拘役50日，
    並諭知易科罰金之折算標準為1千元折算1日。是本院認原審
    量刑時，已以行為人責任為基礎，就刑法第57條所定各款科
    刑輕重應審酌之事項，於法定刑度範圍內，詳予考量審酌而
    為刑之量定，並已就檢察官前開上訴意旨所指摘之內容，即
    對告訴人所造成之損害、告訴人傷勢程度及未能與告訴人達
    成和解等情節斟酌在內，並未逾越公平正義之精神，亦無濫
    用裁量職權情事，自與罪刑相當原則無悖，核無不合。
　㈢又被告與告訴人於偵查中，業經臺灣士林地方檢察署檢察官
    轉介新北市淡水區調解委員會進行調解，然因兩造意見不一
    致故調解不成立，有新北市○○區○○○○○000○○○○○000號調解筆
    錄在卷可考（臺灣士林地方檢察署110年度調偵字第1362號
    卷第11頁），另被告與告訴人於原審準備程序時亦曾試行調
    解，然因金額差距過大，致調解不成立，亦有本院調解紀錄
    表1份在卷可憑（本院111年度審交易字第51號卷第25頁），
    可見被告並非無意處理本案車禍糾紛，其確實曾嘗試與告訴
    人商討賠償事宜，僅因賠償金額無法達成共識，終致未能成
    立和解，然雙方是否能達成和解，有賴雙方就和解誠意、被
    告經濟負擔狀況、金額認知、告訴人傷勢狀況、是否互相退
    讓等因素，方得以完成，非謂未能達成和解，概可歸咎於被
    告一方毫無誠意或態度不佳，尚難徒以上開理由指摘原審判
    決有何違法失當之處。
　㈣綜上，本案經原審量處拘役50日，經核既在法定刑度之內，
    客觀上既難認有違法或顯然濫權之情形，則檢察官循告訴人
    主觀意見，上訴指摘原審判決有誤，不能認為有理由，應予
    駁回。
據上論斷，應依刑事訴訟法第455條之1第1項、第3項、第368條
、第373條，判決如主文。
本案經檢察官張志明提起公訴，檢察官江玟萱提起上訴，檢察官
王芷翎到庭執行職務。
中　　華　　民　　國　　111 　年　　11　　月　　16　　日
                   刑事第三庭審判長  法  官  黃怡瑜
　　　　　　　　　　　　　 　　　　  法  官  黃瀞儀
　　　　　　　　　　　　　 　　　　  法  官  李郁屏
以上正本證明與原本無異。
本件不得上訴。
                                     書記官  李登寶
中　　華　　民　　國　　111 　年　　11　　月　　16　　日
【附件一】
臺灣士林地方法院刑事簡易判決
111年度審交簡字第59號
公  訴  人  臺灣士林地方檢察署檢察官
被      告  袁志中  男民國00年0月00日生
　　　　　　　　　　身分證統一編號：Z000000000號
　　　　　　　　　　住○○市○○區○○街000○0號
　　　　　　　　　　居新北市○○區○○路000號8樓
上列被告因過失傷害案件，經檢察官提起公訴（110年度調偵字
第1362號），被告於準備程序自白犯罪（111年度審交易字第51
號），本院認為宜以簡易判決處刑如下：
    主  文
袁志中犯過失傷害罪，處拘役伍拾日，如易科罰金，以新臺幣壹
仟元折算壹日。
    事實及理由
一、本件犯罪事實、證據及應適用之法條，除均引用檢察官起訴
    書之記載（如附件）外，補充如下：
  ㈠證據部分：⒈被告袁志中於本院準備程序之自白。⒉道路交通
    事故肇事人自首情形紀錄表（見偵卷第41頁）。
  ㈡本件事故發生後，被告停留事故現場，並於警方據報到場處
    理時，當場向警員承認為肇事人等情，有上開肇事人自首情
    形紀錄表附卷可按，堪認被告在有偵查犯罪權限之公務員知
    悉肇事人姓名前，即向警員坦承肇事並接受裁判，符合自首
    之要件，乃依刑法第62條前段之規定，減輕其刑。
  ㈢爰以行為人之責任為基礎，並審酌被告之素行，有臺灣高等
    法院被告前案紀錄表附卷可按，其駕駛汽車行經無號誌之交
    岔路口，竟疏未注意未減速慢行作隨時停車準備，而貿然前
    行肇事，造成告訴人鄭文瑜受傷，應予非難，兼衡其犯後始
    終坦承犯行，雖與告訴人試行調解，不能謂無悔意，然雙方
    對調解金額無共識，未能成立調解，及斟酌告訴人受傷程度
    、被告為高中肄業之智識程度、從事食品行送貨工作，已婚
    ，與家人同住之家庭經濟與生活狀況等一切情狀，量處如主
    文所示之刑，併諭知易科罰金之折算標準，資為懲儆。
二、據上論結，應依刑事訴訟法第449條第2項、第3項、第454條
    第2項，刑法第284條前段、第62條前段、第41條第1項前段
    ，刑法施行法第1條之1第1項，逕以簡易判決處刑如主文。
三、如不服本判決，得於判決書送達之翌日起20日內，以書狀敘
    述理由（應附繕本），向本院提出上訴。
本案經檢察官張志明提起公訴，檢察官江玟萱到庭執行職務。
中　　華　　民　　國　　111 　年　　2 　　月　　22　　日
                  刑事第九庭法  官  李冠宜
以上正本證明與原本無異。
因疫情而遲誤不變期間，得向法院聲請回復原狀。
                            書記官  杜依玹
中　　華　　民　　國　　111 　年　　2 　　月　　24　　日
附錄：本案論罪科刑法條全文
中華民國刑法第284條
因過失傷害人者，處1年以下有期徒刑、拘役或10萬元以下罰金
；致重傷者，處3年以下有期徒刑、拘役或30萬元以下罰金。
【附件二】
臺灣士林地方檢察署檢察官起訴書     
                                   110年度調偵字第1362號
　　被　　　告　袁志中　男　37歲（民國00年0月00日生）
　　　　　　　　　　　　住○○市○○區○○街000○0號
　　　　　　　　　　　　居新北市○○區○○路000號8樓
　　　　　　　　　　　　國民身分證統一編號：Z000000000號
上列被告因過失傷害案件，業經偵查終結，認應提起公訴，茲將
犯罪事實及證據並所犯法條分敘如下：
　　　　犯罪事實
一、袁志中於民國109年11月20日10時0分許，駕駛車牌號碼000-00
    00號自用小客車，沿新北市淡水區真理街往中正路方向行駛，行
    經該路段與真理街3巷交叉路口時，本應注意車前狀況，並隨
    時採取必要之安全措施，又行經無號誌之交岔路口，應減速
    慢行，作隨時停車之準備，而依當時天候晴、日間自然光線
    、路面係乾燥無缺陷之柏油路、路況無障礙物、視距良好等情況
    ，並無不能注意之情事，竟疏於注意，貿然前行，適有鄭文
    瑜騎乘車牌號碼000-000號重型機車，沿真理街3巷行至該處，
    雙方發生碰撞，致鄭文瑜人車倒地，因而受有雙膝前十字韌
    帶鬆弛、左側副韌帶拉傷、雙膝內外側挫傷合併雙下肢多處
    瘀血挫傷、右側前第9肋骨閉鎖性骨折、腹壁挫傷、胸壁挫
    傷、兩側手肘擦傷、右側前臂擦傷、右側小腿擦傷及兩膝挫
    傷等傷害。袁志中則於肇事後，在有偵查犯罪職權之機關或
    公務員發覺前，向到場處理之警員坦承為肇事者並自首接受
    裁判，始查悉上情。
二、案經鄭文瑜訴由新北市政府警察局淡水分局報告偵辦。
　　　　證據並所犯法條
一、證據清單及待證事實：
編號 證據名稱 待證事實 1 被告袁志中於警詢及偵查中之自白 被告坦承全部犯罪事實。 2 告訴人鄭文瑜之指訴 本件車禍發生之過程及被告有過失之事實。 3 道路交通事故現場圖、道路交通事故調查報告表㈠、㈡、道路交通事故談話紀錄表、新北市政府警察局道路交通事故初步分析研判表、現場及車損照片、監視錄影光碟及畫面截圖 本件車禍發生之過程及被告有過失之事實。 4 臺北醫學大學附設醫院診斷證明書（乙種）、振興醫療財團法人振興醫院診斷證明書、淡水馬偕紀念醫院乙種診斷證明書、國立臺灣大學醫學院附設醫院診斷證明書 本件車禍發生之過程及被告有過失之事實。 
二、核被告袁志中所為，係犯刑法第284條前段之過失傷害罪嫌
    。被告於犯罪後，即於該管公務員發覺前，向新北市政府警
    察局警員自首，有道路交通事故肇事人自首情形紀錄表附卷足
    稽，請依刑法第62條前段之規定減輕其刑。
三、依刑事訴訟法第251條第1項提起公訴。
　　此　致
臺灣士林地方法院
中　　華　　民　　國　 110　　年　　12　　月　　23　　日
　　　　　　　　　　　　　　　檢　察　官　張志明
本件正本證明與原本無異
中　　華　　民　　國　 111　　年　　1 　　月　　3 　　日
　　　　　　　　　　　　　　　書　記　官　沈冠宇
附錄本案所犯法條全文
中華民國刑法第284條
因過失傷害人者，處 1 年以下有期徒刑、拘役或 10 萬元以下
罰金；致重傷者，處 3 年以下有期徒刑、拘役或 30 萬元以下
罰金。